臺灣高等法院臺中分院刑事裁定　　　　 96年度交抗字第686號
抗　告　人
即受處分人　甲○○
　　　　　　　　　　國民
上列抗告人因違反道路交通管理處罰條例案件，不服臺灣彰化地
方法院中華民國96年7月25日所為裁定（96年度交聲字第250號）
，提起抗告，本院裁定如下：
    主  文
抗告駁回。
    理  由
一、抗告意旨則以：(一)、抗告人即受處分人（以下稱抗告人）甲
    ○○於民國（以下同）96年1月11日下午23時許，沿臺北縣
    三峽鎮○○路往臺北縣土城市方向，行經介壽路、環河路與
    中央路之三叉路口時，係先停車待左轉方向燈亮起，對向車
    道已有2部車停下，抗告人始行左轉，左轉後約50公尺進入
    高速公路橋墩下之隧道內，於隧道中路側所停之廢棄遊覽車
    前竄出1名員警將抗告人攔下，抗告人即停在隧道內車道上
    ，此時員警聲稱抗告人闖紅燈，抗告人除反駁自己未闖紅燈
    外，同時回頭望路口紅綠燈，發現員警所站位置，根本無法
    看見前方之三叉路上抗告人於介壽路左轉前之號誌燈號，即
    反問員警，你在這裡又看不到紅綠燈，你怎麼知道我闖紅燈
    ，員警答稱反正我有錄影，我不怕。隨即對抗告人開單，由
    於抗告人被員警誣指闖紅燈，心中十分不服乃拒絕在不實之
    紅單上簽名，並表明一定要申訴，員警稱抗告人拒收，亦拒
    不交付紅單予抗告人，要抗告人3天之內找其取單，否則直
    接寄發。(二)、查員警告發之地點適為介壽路、環河路及中央
    路交接之三叉路，自介壽路北上行經此三叉路口右前方為中
    央路，左前方連接環河路，員警站在隧道內只能看到環河路
    上之紅綠燈，根本無法看見介壽路上之號誌燈號，其宣稱看
    見抗告人闖紅燈，事實上不可能，尤其警車停放在廢棄遊覽
    車之前方，視線完全被遮蔽，更遑論可看見前方100公尺外
    之三叉路口轉彎前之號誌，原審法官詢問員警為何站在隧道
    內時，員警支吾其詞，不敢承認，因而謊稱自己忘記是否當
    時站在隧道內，然而既忘記自己所站位置，又如何記得抗告
    人如何闖紅燈。(三)、由於當時抗告人十分不服，員警宣稱有
    錄影我不怕等語，因而抗告人在原審表示要拿出錄影或照相
    為憑始甘受罰，員警又稱錄影沒了或沒錄到等語搪塞，故所
    有事證只憑員警1人之詞，而抗告人與員警當下已起爭執，
    並拒絕簽名，尤其涉及員警是否違法濫權之不法行為，欲其
    據實陳述，完全無期待可能性，在此情形之下豈能僅憑該員
    警1人之詞即判定抗告人違規之事實。(四)、再者，查介壽路
    、環河路及中央路之三叉路之紅綠燈號誌上裝有攝影機、監
    視路口行車方向，又三叉路口中央路邊裝有照相機，再高速
    公路橋下之隧道內共裝設有4支攝影機，2支面向南面介壽路
    、2支面向北面環河路，故該路段約有不下5、6支之攝影機
    及照相機隨時監視道路狀況，如要取證抗告人有無闖紅燈之
    事實，並非難事，在抗告人已拒絕簽名，並表明要申訴有無
    闖紅燈之情形下，員警口口聲聲宣稱有錄影，卻未保留任何
    告發違規之監視畫面，其說詞之可信度已令人懷疑而不足以
    採信，而依當時抗告人更不可能在明知設有照相機之紅綠燈
    號誌路口仍然違規闖紅燈，更何況該路段車流瀕繁，如違規
    行車十分危險，抗告人尤不可能以自己生命為賭注，無視於
    來車而闖紅燈，原審裁定未查證路口狀況，確認員警告發時
    所站位置無法看見叉路口號誌情形，亦未調取現場6、7支監
    視器錄影畫面查證，憑員警片面之詞逕駁回異議等理由，乃
    不服原裁定提起抗告等語。
二、原處分機關即交通部公路總局臺中區監理所（下稱原處分機
    關）以：抗告人民國（以下同）96年1月11日23時52分，駕
    駛車牌號碼4013-EB號自用小客貨車，行經臺北縣三峽鎮○
    ○路與環河路口，因「駕車行經有燈光號誌管制之交岔路口
    闖紅燈違規」，經臺北縣政府警察局三峽分局交通隊警員黃
    俊嘉依違反道路交通管理處罰條例第53條第1項規定當場舉
    發。嗣經原處分機關於96年3月5日以彰監四字第裁64-C0000
    0000號裁決書，裁處其罰鍰新臺幣（以下同）2700元，並依
    同條例第63條第1項第3款規定，記違規點數3點。
三、原裁定意旨略以：(一)、按汽車駕駛人，行經有燈光號誌管制
    之交岔路口闖紅燈者，處新臺幣1800元以上5400元以下罰鍰
    ；又按汽車駕駛人有同條例第53條情形者，除依原條款處罰
    鍰外，並記違規點數3點，道路交通管理處罰條例第53條第1
    項、第63條第1項第3款分別定有明文。
    (二)、本件抗告人固不否認於前揭時地，駕駛上開車輛，因行
    駛於道路上，經員警以其行車經有燈光號誌管制之交叉路口
    闖紅燈為由，當場舉發之事實，惟矢口否認有何違反道路交
    通管理處罰條例第53條第1項之規定，並以前詞置辯，經查
    ：
    １、抗告人於前揭時地，駕駛上揭車輛，因行駛於道路上，
    　　經員警以其行車經有燈光號誌管制之交叉路口闖紅燈為
      　由，當場舉發並交付臺北縣政府警察局編號北縣警交字
        第C00000000號舉發違反道路交通管理事件通知單與抗
        告人收受，而抗告人拒絕於收受通知聯者簽章欄簽名之
        事實，為抗告人所不否認，並有上揭臺北縣政府警察局
        舉發違反道路交通管理事件通知單影本1紙附卷可稽；
        而抗告人上述違規事實，經當日舉發之警員黃俊嘉於原
        審法院訊問時具結證稱：本件係其負責舉發，其在臺北
        縣三峽鎮○○路處，看見抗告人駕駛前開車輛，沿臺北
        縣三峽鎮○○路朝環河路方向行駛，並經有燈光號誌管
        制之交叉路口闖紅燈之情狀，當初現場即有告知抗告人
        違規事實內容，並將臺北縣政府警察局舉發違反道路交
        通管理事件通知單交由抗告人收受，但抗告人拒絕簽名
        ，且其視力良好，可以清楚看見該路口燈號變換等語（
        原審卷96年4月11日訊問筆錄）明確。爰審酌證人黃俊
        嘉職司警察，為維持交通秩序，依法執行職務，立場應
        屬客觀公正，且證人與抗告人並無恩怨，應明白作證具
        結後，應據實陳述之義務及如有偽證應受處罰之嚴重後
        果，應無甘冒刑事訴追之危險，故意為上揭虛偽不實之
        證述，是證人黃俊嘉上揭證言內容，應屬真實可信。
    ２、交通警員掣單舉發違反道路交通管理處罰條例所列之違
    　　規事實，本質上為行政處分，係公務員基於職務上權力
      　，依法就特定之具體事件所為具公法上效果之單方行政
        行為，基於公務員為公法上行為具有公信力之原則，該
        行政行為當可被推定為真正，其據以依法處分之事實認
        定，亦應為正確無誤。此與民事訴訟法第355條第1項規
        定「文書，依其程式及意旨得認作公文書者，推定為真
        正」之情形相同。本此公信原則，乃立法者賦予行政機
        關制定違反道路交通事件統一裁罰標準及處理細則，使
        執勤警員得當機處分（如該細則第23條）以達其維護交
        通秩序、安全之行政目的。若謂公務員一切行政行為均
        需預留證據以證其實，則國家行政勢必窒礙難行。
    ３、抗告人空言否認當時違規事實並未照相或錄影存證云云
    　　，既未能提出實證為有利自己之佐證，本件復查無何證
      　據足認執勤員警有捏造事實違法舉發之情事，則員警本
        於維護交通秩序、安全之職責所為舉發，自應受到合法
        、正確之推定。是抗告人於上揭時、地，駕駛前開車輛
        確有未依規定，行車經有燈光號誌管制之交叉路口闖紅
        燈之事實，應堪認定。抗告人上揭辯解，自無足採，而
        為異議駁回之裁定等語
四、經查：
　(一)、按車輛面對圓形紅燈表示禁止通行，不得超越停止線或進
　　　入路口，道路交通標誌標線號誌設置規則第206條第1項第
  　　5款定有明文；又汽車駕駛人，行經有燈光號誌管制之交
    　岔路口闖紅燈者，處新臺幣1800元以上5400元以下罰鍰，
      並記違規點數3點，道路交通管理處罰條例第53條第1項、
      第63 條第1項第3款分別定有明文。
  (二)、原審已傳訊該時承辦之警員黃俊嘉到庭具結證稱本件抗告
      人確有於96年1月11日23時52分，駕駛車牌號碼4013-EB號
      自用小客貨車，在臺北縣三峽鎮○○路與環河路口，於燈
      光號誌顯示為圓形紅燈時闖紅燈違規行駛之事實，更證述
      ：「本件係其負責舉發，其在臺北縣三峽鎮○○路處，看
    　見抗告人駕駛前開車輛，沿臺北縣三峽鎮○○路朝環河路
      方向行駛，並經有燈光號誌管制之交叉路口闖紅燈之情狀
      ，當初現場即有告知抗告人違規事實內容，並將臺北縣政
      府警察局舉發違反道路交通管理事件通知單交由抗告人收
      受，但抗告人拒絕簽名，且其視力良好，可以清楚看見該
      路口燈號變換。」等情明確，此如上開所述。而抗告人於
      提起本件抗告時固提出相片6張為憑，資以證明證人黃俊
      嘉應無法視及抗告人有無闖紅燈之違規行為，然依據抗告
      人所提出之自行拍攝相片編號(一)之內容顯示自該紅綠燈處
      得以視及抗告人所稱證人黃俊嘉所站立隧道口處，反之自
      該隧道口處亦應可視及抗告人有無駕駛違規行駛之情事，
      且上開證人黃俊嘉於取締本件交通違規事件時已係11時52
　    分之夜間，如站立於抗告人所稱之隧道內，於光線、視線
      不佳而車輛行經隧道之客觀情況下，實有難以逆料之危險
      ，證人黃俊嘉至愚亦應不至如此為之，是抗告人所稱證人
      黃俊嘉係站立於遂道內無法視及抗告人有無違規一節，應
      與一般客觀事實不符而無憑採，抗告人之抗辯理由實不足
      以推論證人黃俊嘉於原審法院所證述之情節為屬虛假，抗
      告人上開所辯，自不足採信。是抗告人既有未依規定於上
      開時、地駕車而違反上述規則之行為，已堪認定，抗告人
      上述抗告理由，自不足採信。本件原審已詳述認定抗告人
      違規事實之理由與證據，並說明原處分於法有據，而駁回
      抗告人之異議，核其認事用法，均無違誤，本件抗告為無
      理由，應予駁回。
五、據上論結，應依道路交通案件處理辦法第26條，刑事訴訟法
    第412條，裁定如主文。
中　　華　　民　　國　　96　　年　　8 　　月　　24　　日
        　　刑事第三庭    審判長法　官  王  增  瑜
　　　　　　　　　　　　　　    法　官  蔡  紹  良
　　　　　　　　　　　　　　　  法　官  梁  堯  銘
上列正本證明與原本無異。
不得抗告。
                                書記官  陳  麗  玉
中　　華　　民　　國　　96　　年　　8 　　月　　27　　日
